【裁判字號】    92,勞簡上,6
【裁判日期】    920930
【裁判案由】    給付薪資
【裁判全文】
臺灣板橋地方法院民事判決  九十二年度勞簡上字六號
    上  訴  人  易榮冷氣冷凍企業有限公司
    法定代理人  乙○○
    訴訟代理人  甲○○
                林明正律師
    右  一  人
    複  代理人  吳忠勇律師
                黃育勳律師
    被  上訴人  丙○○                    住台北縣樹林市○○街十九巷三十四
                              .
右當事人間請求給付薪資事件，上訴人對於民國九十一年十二月二十三日本院板橋簡
易庭九十一年度板勞簡字第三七號第一審簡易判決提起上訴，於九十二年九月十六日
言詞辯論終結，本院第二審合議庭判決如左：
    主      文
上訴駁回。
第二審訴訟費用由上訴人負擔。
    事      實
甲、上訴人方面：
一、聲明：
（一）原判決廢棄。
（二）被上訴人在第一審之訴及假執行之聲請均駁回。
二、陳述：除與原審判決書所載相同者，茲予引用外，並補稱：
（一）本件被上訴人既起訴主張上訴人對其有聘僱關係存在而請求給付薪資，則被上
      訴人即應就聘僱關係存在負證明之責。
（二）被上訴人於民國九十一年三月早非受僱於上訴人，而係受僱於中國大陸蘇州日
      堯制冷機械設備有限公司（下稱日堯公司），故被上訴人之請求並無理由。
（三）雖被上訴人以上訴人尚未退保主張兩造之間存有僱傭關係，然有勞保不代表必
      存有勞雇關係，蓋上訴人於被上訴人任職日堯公司後即欲將其退保，係因被上
      訴人要求上訴人為其保留勞健保，上訴人慮及其曾係員工乃應允之，並非兩造
      間仍存有勞雇關係。
（四）再上訴人從未曾積欠被上訴人薪資，倘被上訴人仍係上訴人員工，則為何足足
      有五個月之薪水未發放，而被上訴人均未向上訴人請求給付。
三、證據：提出營業執照、施工安排表及工資明細表等件為證。
乙、被上訴人方面：
一、聲明：駁回上訴。
二、陳述：除與原審判決書所載相同者，茲予引用外，並補稱：上訴人抗辯被上訴人
    已經離職而另受僱於日堯公司，並無法提出任何證據證明。
三、證據：援用原審立證方法。
    理      由
一、本件被上訴人起訴主張：被上訴人自八十九年六月一日起，受僱於上訴人公司擔
    任技術員，月薪四萬一千一百二十六元，嗣於九十一年二月二十二日，受上訴人
    公司指示，奉派至大陸，在上訴人公司負責人所另開設之日堯公司支援工作，上
    訴人表示薪資仍由其支付，詎被上訴人九十一年三月至同年七月應得之薪資，共
    計二十萬五千六百三十元，上訴人均未給付，爰依僱傭契約之法律關係，訴請上
    訴人給付二十萬五千六百三十元，及自起訴狀繕本送達翌日起至清償日止，按年
    息百分之五計算之利息等情。上訴人則以：被上訴人於九十一年三月已自上訴人
    公司離職，而另受僱於中國大陸蘇州之日堯公司，上訴人所以未將被上訴人勞健
    保退保，係應被上訴人要求而保留，並非兩造間仍存有勞雇關係，又上訴人從未
    曾積欠被上訴人薪資，倘被上訴人仍係上訴人員工，則為何多達五個月薪資未發
    放，而被上訴人竟未向上訴人請求給付等語置辯。
二、被上訴人主張其自八十九年六月一日起，受雇於上訴人公司，月薪四萬一千一百
    二十六元，被上訴人九十一年三月至同年七月應得之薪資，共計二十萬五千六百
    三十元，上訴人並未給付之事實，業據被上訴人提出勞工保險被保險人投保資料
    表一件及九十年十二月、九十一年一月薪資單二件為證，上訴人除否認被上訴人
    自九十一年三月至七月仍受僱於上訴人公司外，餘均不爭執。經查：
（一）按「當事人主張有利於己之事實，就其事實有舉證之責任，民事訴訟法第二百
      七十七條定有明文。又事實有常態與變態之分，其主張常態事實者無庸負舉證
      責任，反之，主張變態事實者，則須就其所主張之事實負舉證責任」，有最高
      法院八十六年度台上字第八九一號判決可資參照。次按雇主因僱用勞工時，為
      勞工辦理勞、健保加保，並於勞工離職後，將該勞、健保退保，係屬一般社會
      常態，而雇主於勞工離職後，仍為勞工保留勞、健保，則為與常理相悖之變態
      情形。查本件依被上訴人提出勞工保險被保險人投保資料表所示，被上訴人自
      九十年二月二十七日起，即由上訴人公司為其加保勞工保險，至九十一年八月
      五日始辦理退保，揆諸上開說明，已足認被上訴人自九十一年三月至同年七月
      仍受僱於上訴人，而上訴人抗辯被上訴人已自上訴人公司離職，另受僱於日堯
      公司，上訴人乃應被上訴人要求而保留其勞、健保云云，即應就所主張之變態
      事實負舉證責任。
（二）上訴人就其所主張之前揭變態事實，固提出日堯公司營業執照、施工安排表及
      工資明細表等件為證。惟查：上開營業執照僅得證明日堯公司確有在中國大陸
      設立登記，負責人同為上訴人公司法定代理人乙○○；施工安排表則無非證明
      被上訴人有在中國大陸參與日堯公司工程施作而已，均尚不能據以認定被上訴
      人已自上訴人公司離職，另受僱於日堯公司之事實。至日堯公司工資明細表，
      則為上訴人法定代理人乙○○以日堯公司主管名義所簽名核製，就上訴人公司
      與日堯公司同為乙○○經營之密切關係，本難遽予採取，且依該明細表所示，
      被上訴人在日堯公司每月薪資為人民幣四千九百二十五元，換算新台幣僅二萬
      餘元，遠低於被上訴人在上訴人公司之薪資，被上訴人豈有放棄在上訴人公司
      之高薪，反離鄉背井屈就低薪之日堯公司之理，是該明細表亦不足證明被上訴
      人已另受僱於日堯公司。況上訴人公司與日堯公司，既均為乙○○所經營，倘
      被上訴人果已自上訴人公司離職，而另受僱於日堯公司，則上訴人公司當不難
      提出被上訴人在日堯公司支領薪資之證明（例如被上訴人簽名之收據、薪資單
      或薪資匯款單），惟上訴人至本件言詞辯論終結前，仍無法提出證明，益徵其
      所辯不足採信。
（三）上訴人復抗辯其從未曾積欠被上訴人薪資，倘被上訴人仍係上訴人員工，則為
      何多達五個月薪資未發放，而被上訴人竟未向上訴人請求給付云云。然查上訴
      人先前縱未積欠被上訴人薪資，並不代表以後就不會積欠薪資，且被上訴人既
      奉派至大陸，往返路程遙遠，豈能於上訴人公司積欠薪資時，即返台訴訟請求
      ，況上訴人可以諸多理由拒付薪資，被上訴人累計五個月薪資未領始起訴請求
      ，亦為其自由，是上訴人前開所辯仍不足採。
（四）綜上所述，本件被上訴人提出勞工保險被保險人投保資料表，已足證明其自九
      十一年三月至七月仍受僱於上訴人等情，上訴人就其抗辯所主張被上訴人已自
      上訴人公司離職，另受僱於日堯公司，上訴人乃應被上訴人要求而保留其勞、
      健保之變態事實，並未舉證以實其說，所辯即無可採。是被上訴人主張上訴人
      積欠被上訴人九十一年三月至同年七月薪資二十萬五千六百三十元之事實，應
      堪信為真實。
三、從而，本件被上訴人依僱傭契約之法律關係，訴請上訴人給付二十萬五千六百三
    十元，及自起訴狀繕本送達翌日即九十一年十一月二十三日起至清償日止，按年
    息百分之五計算之利息，洵屬正當。原審為上訴人敗訴之判決，並無違誤。上訴
    意旨指摘原判決不當，求予廢棄改判，為無理由，應予駁回。
四、本件事證已臻明確，兩造其餘主張及攻擊防禦方法，核與判決結果不生影響，爰
    不一一論述。
據上論結，本件上訴為無理由，依民事訴訟法第四百三十六條之一第三項、第四百四
十九條第一項、第七十八條，判決如主文。
中      華      民      國    九十二    年      九      月     三十     日
                                    臺灣板橋地方法院民事第二庭
~B審判長法  官  陳忠行
~B      法  官  程怡怡
~B      法  官  連士綱
右為正本係照原本作成。
本件不得上訴。
中      華      民      國    九十二    年      九      月     三十     日
~B      書記官  李宏明


司法院資訊處製作；財團法人民間司法改革基金會備份。
